【裁判字號】    99,訴,144
【裁判日期】    990330
【裁判案由】    清償借款
【裁判全文】
臺灣彰化地方法院民事判決              99年度訴字第144號
原      告  丙○○
被      告  甲○○
上列當事人間請求清償借款事件，本院於民國99年3月16日言詞
辯論終結，判決如下：
    主      文
原告之訴及假執行之聲請均駁回。
訴訟費用新臺幣柒仟捌佰貳拾元由原告負擔。
    事實及理由
一、被告經合法通知，未於言詞辯論期日到場，經核並無民事訴
    訟法第386 條所列各款情形，爰依原告之聲請，由其一造辯
    論而為判決。
二、原告起訴主張：
（一）兩造係朋友關係，被告因資金周轉之需要，乃於民國（下
      同）98年10月14日向原告借款新臺幣（下同）30萬元，而
      由原告先向胞姐乙○○調借後，再借給被告。被告另於98
      年10月22日向原告借款42萬元，並由被告委託訴外人戊○
      ○向原告拿取後再轉交其取得，前開30萬元及42萬元之借
      款部分，被告未簽發本票交原告收執。此外，被告前曾於
      98 年9月16日及98年9 月17日分別向原告借款40萬元及47
      萬元，並由被告分別簽發合計87萬元之本票交付原告收執
      。被告向原告借得之上開借款均約定於98年11月20日清償
      ，詎被告於約定之清償期屆至後，迄今仍未清償，因其中
      上開40萬元及47萬元，合計87萬元之借款部分已簽發本票
      ，故就30萬元及42萬元之借款部分，原告提起本件訴訟，
      請求被告給付。
（二）按借用人應於約定期限內，返還與借用物種類、品質、數
      量相同之物，未定返還期限者，借用人得隨時返還，貸與
      人亦得定一個月以上之相當期限，催告返還。又利息或其
      他報償，應於契約所定期限支付之；未定期限者，應於借
      貸關係終止時支付之。但其借貸期限逾1 年者，應於每年
      終支付之。民法第477條及第478條分別定有明文。準此，
      被告既約定於98年11月20日返還借款予原告，然迄今已逾
      清償期間仍未返還，原告自得請求被告給付72萬元，以清
      償積欠原告之借款。據上所述，原告依兩造間之約定及消
      費借貸法律關係，請求被告返還72萬元之借款予原告，洵
      屬有據。並聲明：1.被告應給付原告72萬元及自起訴狀繕
      本送達翌日起至清償日止，按年息百分之5 計算之利息。
      2.前項請求，原告願供擔保請准宣告假執行。3.訴訟費用
      由被告負擔。
三、被告已於相當時期受合法之通知，未於言詞辯論期日到場，
    亦未提出書狀作何聲明或陳述。
四、得心證之理由：
（一）按當事人主張有利於己之事實者，就其事實有舉證之責任
      ，民事訴訟法第277 條前段定有明文。民事訴訟如係由原
      告主張權利者，應先由原告負舉證之責，若原告先不能舉
      證，以證實自己主張之事實為真實，則被告就其抗辯事實
      即令不能舉證，或其所舉證據尚有疵累，亦應駁回原告之
      請求（最高法院17年上字第917 號判例意旨參照）。原告
      依兩造間消費借貸契約而為請求，就消費借貸契約成立此
      有利於己之事實，即應先就其主張負舉證之責。
（二）次按稱消費借貸者，謂當事人一方移轉金錢或其他代替物
      之所有權於他方，而約定他方以種類、品質、數量相同之
      物返還之契約，民法第474條第1項定有明文。可知金錢消
      費借貸契約之成立，須同時具備「借貸雙方當事人消費借
      貸意思表示合致」及「貸與人將金錢交付予借用人」兩要
      件，始得認定雙方之間有消費借貸關係之存在，欠缺任何
      一要件，均無法成立消費借貸契約。經查，原告主張之事
      實，固據其提出訴外人乙○○、丁○○出具之證明書等件
      為證（見本院卷第7 、8 頁），惟經本院傳喚證人乙○○
      到庭證稱：「（問：原告是否曾經跟你借錢？）是的，在
      去年10月左右有借30萬元給原告，我用我郵局的帳戶匯到
      原告帳戶，但是不足的部分我是用現金補足，確實匯款的
      數額我忘記了，總共是30萬元，因為原告說被告要向他借
      錢。」、「（問：原告是否已經清償借款？）沒有，因為
      原告說被告並未還他錢，所以原告也沒有辦法還我錢。」
      、「（問：原告是否還有其他時間以被告向他借錢為由，
      向你借錢？）是的，另外還有一張本票40萬元，與本件是
      不同的借款，我是用農會的帳戶匯給原告的，也是部分用
      現金補足，確實匯款的金額我忘記了，總共是40萬元，後
      來原告也沒有還我40萬元，因為被告也沒有還原告錢，所
      以原告也沒有還我40萬元。」、「（問：被告簽立上開40
      萬元的本票給原告？）是的，但是後來本票沒有兌現。」
      、「（問：是否認識被告？）沒有，我也沒有看過被告本
      人，兩造間的借貸關係都是我聽原告說的。」等語歷歷（
      見本院卷第26-27 頁）。另證人戊○○亦到院證稱：「（
      問：是否知道被告有向原告借錢？）不知道。」、「（問
      ：是否原告有請你交付金錢給被告？）是的，大約在去年
      9 、10月的時候，原告有拿42萬元現金給我，被告有拿1
      萬元的現金給我，要我將43萬元匯入張美雲帳號00000000
      00000000，我是在國泰世華銀行彰美分行匯的，是無摺存
      款，因為被告跟我說，上開帳戶是支票帳戶，必須趕在三
      點半之前，我騎機車比較方便，要我幫忙被告軋支票，被
      告要去臺中不方便向原告拿42萬元，要我幫被告拿了之後
      匯入上開帳戶，我並不清楚原、被告間是何金錢上的關係
      ，被告當初告訴我時，是很臨時的。」、「（問：除了上
      開情形之外，被告是否還有請你去跟原告拿錢？）沒有。
      」、「（問：是否知道被告有何資金周轉的需要？）不知
      道，被告沒有向我周轉過。」等語綦詳。（見本院卷第27
      頁）。
（三）可知，證人乙○○所證述之「原告向其借款並將借得款項
      轉貸被告」等內容，均係聽聞自原告而來，並非其親自所
      見聞，尚難逕予採認被告確有向原告借貸之事實；又原告
      是否確實將證人乙○○出借之30萬元，轉交付予被告，亦
      難透過證人乙○○所為之前揭證言而為認定。至證人戊○
      ○亦陳稱：不清楚兩造間之借貸關係等語，其雖另稱確實
      曾向原告拿錢交付予被告，惟交付金錢之原因可能性係屬
      多端，或為買賣，或為贈與，或因其他之法律關係而為交
      付，非謂一有金錢之交付，即得推論授受金錢之雙方當然
      為消費借貸關係，若僅證明有金錢之交付，未證明借貸意
      思表示互相一致者，尚不能認有金錢借貸關係存在（最高
      法院81年度臺上字第2372號判決意旨參照），是要難僅憑
      兩造間存有金錢之往來，即推定兩造間存有借貸之關係。
      證人乙○○、戊○○之前開證述，洵不足以作為被告確有
      向原告借用系爭款項72萬元，且尚未清償之證據。
（四）據上，原告就兩造間系爭72萬元借款之消費借貸合意、及
      原告確有交付系爭72萬元款項予被告等事實，均未能舉證
      以實其說，則其依消費借貸之法律關係，訴請被告給付72
      萬元，洵屬無據，為無理由，應予駁回。
五、綜上所述，原告依消費借貸之法律關係，請求被告給付原告
    72萬元及自起訴狀繕本送達翌日起至清償日止，按年息百分
    之5 計算之利息，均屬無據，為無理由，應予駁回。又本件
    原告之訴既已駁回，其假執行之聲請已失所附麗，應併予駁
    回之。
六、本件事證已臻明確，兩造其餘之攻擊或防禦方法及事證，經
    本院詳加審酌後，核與本件判決結果不生影響，爰不逐一論
    述，附此敘明。
七、據上論結，本件原告之訴為無理由，依民事訴訟法第78條，
    判決如主文。
中    華    民    國    99    年    3    月    30     日
                  民事第三庭    法  官  林秉暉
以上正本係照原本作成。
如對判決上訴，應於判決送達後20日內向本院提出上訴狀。
中    華    民    國    99    年    3    月    30     日
                                書記官  廖春慧

司法院資訊處製作；財團法人民間司法改革基金會備份。
